【裁判字號】    89,上訴,349
【裁判日期】    890504
【裁判案由】    搶奪
【裁判全文】
臺灣高等法院臺中分院刑事判決                    八十九年度上訴字第三四九號
    上  訴  人  臺灣台中地方法院檢察署檢察官
    被      告  乙○○
右上訴人因被告搶奪案件，不服臺灣台中地方法院八十八年度訴字第二一五六號中華
民國八十八年十二月二十八日第一審判決（起訴案號：臺灣台中地方法院檢察署八十
八年度偵字第二○三五○號），提起上訴，本院判決如左：
      主  文
上訴駁回。
      理  由
一、公訴意旨略以：被告乙○○於八十八年九月二十八日二十一時四十分許，由被告
    甲○○（未據上訴判刑確定）所搭載，行經台中縣太平市○○路二六一號前，見
    被害人丙○○一人正在打公用電話，皮包置於公用電話上，認有機可乘，遂與甲○○共同意圖為自己不法之所有，由甲○○下車利用丙○○打電話不備之際，自
    後奪取該皮包（內含丙○○國民身分證一張、健保卡二張、駕照一張、行照一張
    、現金新台幣一百元），幸丙○○及時發現，自後追趕甲○○，甲○○跳上乙○○在路旁接應之車牌號碼ＮＱＨ─三○九號機車上，乙○○正欲加速逃逸，因丙○○自後抓住甲○○，人車應聲而倒。甲○○、乙○○二人分頭逃逸，嗣分別為
    警循線查獲，並在甲○○身上取出上揭黑色皮包一只，因認被告乙○○涉犯刑法
    第三百二十五條第一項之搶奪罪嫌云云。
二、按犯罪事實應依證據認定之，無證據不得推定其犯罪事實；不能證明被告犯罪或
    其行為不罰者，應諭知無罪之判決，刑事訴訟法第一百五十四條、第三百零一條
    第一項分別定有明文。次按認定不利於被告之事實，須依積極證據，苟積極證據
    不足為不利於被告事實之認定時，即應為有利於被告之認定，更不必有何有利之
    證據（最高法院三十年上字第八一六號判例意旨參照）。公訴人認被告乙○○涉
    犯搶奪罪嫌，係以被害人丙○○之指訴，及卷附贓物認領保管收據，為其主要論
    據。被告乙○○經本院傳喚未於審判期日到庭，惟據其於本院調查時及原審訊之
    被告乙○○堅決否認有何搶奪犯行，辯稱：伊係搭被告甲○○之機車返回住處，
    途中甲○○稱要去買東西，伊遂坐在機車上等待，嗣即聽聞有人喊抓賊，並見到
    甲○○遭被害人追趕，伊並未與甲○○共同搶奪，亦不知甲○○有行搶被害人之
    舉，伊害怕被誤會才騎機車要離開等語。經查，共同被告甲○○於警訊、偵查中
    及本院與原審審理時迭次供稱：伊原本要去買麵包，於右揭時地係見被害人在打
    公用電話，皮包放在公用電話上，而臨時起意搶奪被害人之皮包，於得手後快步
    行至乙○○騎乘之機車旁準備上車時遭被害人拉住衣服，致伊與乙○○均跌倒在
    地，乙○○不知道伊欲行搶，僅係聽伊指示將機車發動準備離去等語，其所證與
    被告之上述辯解互相吻合。至被害人於偵查中先指稱被告甲○○動手搶奪其皮包
    ，被告乙○○騎機車接應，復陳稱：乙○○好像在等共犯，但伊不知該機車是否
    熄火等語，足見其係以被告甲○○搶得其皮包後要求乙○○騎乘機車離去一節，
    推論被告乙○○與甲○○共謀本件犯行，尚不得僅憑此擬制推測之詞，遽為對被
    告乙○○不利之認定。又該被害人於原審法院審理時復陳稱：被告乙○○當時坐
    在機車上等甲○○，惟機車似係在其喊小偷之後方緊急發動等語，衡諸常情，倘
    被告乙○○與甲○○就搶奪被害人之皮包一事已有所謀議並決意由乙○○接應甲○○逃逸，乙○○理應使機車引擎發動處於隨時可駛離現場之狀態，非聽聞被害
    人呼喊抓賊時始匆忙發動機車，至乙○○嗣後固騎乘機車離去，惟不無可能出於
    為避免留駐案發現場過久遭人疑為犯罪者而意在避嫌，當不得以乙○○此舉認定
    其與甲○○有何犯意聯絡及行為分擔，此外，本院復查無其他積極證據，足認被
    告乙○○與甲○○曾共同為本件搶奪犯行，既不能證明被告乙○○犯罪，自應為
    無罪之諭知。原審依調查證據結果，認被告犯罪不能證明，乃判決被告無罪，核
    無違誤。公訴人上訴意旨仍認被告涉犯搶奪罪而指摘原判決不當，非有理由，應
    予駁回。
三、被告乙○○經本院合法傳喚，無正當理由不於審判期日到庭，爰不待其陳述，逕
    行判決。
四、據上論斷，應依刑事訴訟法第三百六十八條、第三百七十一條，判決如主文。
本案經檢察官丁○○到庭執行職務。
中      華      民      國    八十九     年      五       月     四     日
                                  臺灣高等法院臺中分院刑事第六庭
                                        審判長法  官  李  文  雄
                                              法  官  沈  應  南
                                              法  官  龔  永  昆
右正本證明與原本無異。
如不服本判決應於收受送達後十日內向本院提出上訴書狀，其未述上訴之理由者並
得於提起上訴後十日內向本院補提理由書（均須按他造當事人之人數附繕本）。
                                              書記官  劉  美  宏
中      華      民      國    八十九     年      五       月     六     日
                                                                        Ｑ


司法院資訊處製作；財團法人民間司法改革基金會備份。
